【裁判字號】    99,交聲,581
【裁判日期】    990730
【裁判案由】    聲明異議
【裁判全文】
臺灣彰化地方法院交通事件裁定         99年度交聲字第581號
原處分機關    交通部公路總局臺中區監理所彰化監理站
異  議  人
即受處分人    甲○○
上列受處分人因違反道路交通管理處罰條例案件，對於交通部公
路總局臺中區監理所彰化監理站於民國99年4 月28日所為之處分
（原處分案號：彰監四字第裁64-C00000000號），聲明異議，本
院裁定如下：
    主    文
原處分撤銷。
甲○○不罰。
    理    由
一、原處分意旨略以：本件異議人即受處分人甲○○於民國98年
    9 月10日20時3 分許，騎車牌號碼RYG-943 號輕型機車行經
    臺北縣土城市○○路與民族路口時，未依規定兩段式左轉，
    而有汽車駕駛人轉彎時不依違規行標誌、標線、號誌指示之
    違規事由，經原舉發機關臺北縣政府警察局員警當場攔停舉
    發，原處分機關乃依道路交通管理處罰條例第48條第1 項第
    2 款及第63條第1 項之規定，於99年4 月28日以彰監四字第
    裁64-C00000000號，裁處新臺幣（下同）900 元，並記違規
    點數1 點，於法並無不合等語。
二、聲明異議意旨略以：異議人並無本件違規行為，且違規車輛
    之車主，異議人並不認識，且未到過該違規地點，應係遭人
    冒用，該冒用人為「張文靜」，異議人近日才收到檢察官聲
    請之簡易判決處刑書，特提出予法院參考，爰依法聲明異議
    等語。
三、按法院受理交通事件，準用刑事訴訟法之規定，道路交通管
    理處罰條例第89條前段定有明文；次按犯罪事實應依證據認
    定之，無證據不得認定犯罪事實，又不能證明被告犯罪者，
    法院應諭知無罪之判決，刑事訴訟法第154 條第2 項、第30
    1 條第1 項分別定有明文。又按刑事訴訟法上所謂認定犯罪
    事實之證據，係指足以認定被告確有犯罪行為之積極證據而
    言，該項證據自須適合於被告犯罪事實之認定，始得採為斷
    罪資料（最高法院29年度上字第3105號及40年度臺上字第86
    號分別著有判例意旨可資參照），另認定犯罪事實所憑之證
    據，雖不以直接證據為限，間接證據亦包括在內，然而無論
    直接或間接證據，其為訴訟上之證明，須於通常一般之人均
    不致有所懷疑，而得確信其為真實之程度者，始得據為有罪
    之認定，倘其證明尚未達到此一程度，而有合理之懷疑存在
    以致事實審法院無從取得有罪之確信時，即應由法院諭知被
    告無罪之判決（最高法院76年臺上字第4986號判例意旨足資
    參照），亦即刑事訴訟法上法院認定事實之最重要原則「認
    定被告有罪，就該有罪事實不能有任何之合理懷疑存在」，
    於法院審理行為人違反道路交通管理處罰條例案件時亦有其
    適用。易言之，法院於審理行為人違反道路交通管理處罰條
    例案件，當踐行完畢調查證據程序後，為事實之認定時，如
    就原處分機關所認定之行為人違規事實仍有合理之訴訟上懷
    疑，而無法確信行為人確有該當於道路交通管理處罰條例各
    該處罰條文之構成要件事實時，此際即應依訴訟上之待證事
    實「倘有懷疑，則從被告之利益作解釋」之證據法則，作對
    受處分人有利之認定。
四、經查：
  (一)本件舉發通知單上之收受通知聯者簽章欄內確為「甲○○」
    ，其上年籍資料之出生年月日、身分證統一編號及住址均與
    異議人同，有臺北縣政府警察局北縣警交大字第C00000000
    號舉發通知單在卷足憑。而證人即舉發違規之員警陳彥印到
    庭結證稱：當時是巡邏時舉發本件違規，沒有拍照，有將違
    規人攔下，但忘了有無請違規人出示證件，違規通知單上之
    年籍資料不知是違規人出示證件或報身分證字號讓我去查詢
    而填載，我們開完單後，會把舉發單拿給違規人，讓違規人
    先核對年籍資料及違規事項有無錯誤後，再請違規人簽名，
    對於當時違規人或庭內異議人均沒有任何印象，我們一般會
    讓違規人出示駕照，如果沒有出示就請違規人寫相關年籍資
    料、姓名、出生年月日、身分證字號及地址，該未帶駕照係
    屬輕微違規，不會開未帶駕照違規只會勸導，本件車籍資料
    係依據車牌號碼再查監理所資料，至於有無冒用他人身分證
    件之情，因為時間有點久，已經忘了，通常違規人出示身分
    證件時會核對是否為本人等語（見本院卷99年6 月24日訊問
    筆錄第2-4 頁），由此可知本件舉發通知單上之違規人資料
    係違規人所提供或報身分證字號查詢而填載，其違規人是否
    為異議人已無印象，而違規人若有提出身分證件會加以核對
    ，其有無冒用他人身分證件之情已無印象。互核足知本件舉
    發通知單上違規人之身分證件資料雖與異議人同，然是否確
    為異議人應有所疑。
  (二)又依異議人提及收到冒用其姓名之人「張文靜」的檢察官聲
    請簡易判決處刑書，本院依職權調閱相關之臺灣橋板地方法
    院99年度簡字第5559號刑事卷宗，並參閱該卷內之99年5 月
    31日調查筆錄、自願受搜索同意書、臺北縣政府警察局樹林
    分局搜索扣押筆錄、扣押物品目錄表、扣押物品收據、執行
    拘提逮捕告知本人通知書、執行拘提逮捕告知親友通知書等
    文件上「甲○○」之簽名，與本件舉發通知單上收受通知聯
    者簽章欄內「甲○○」簽名，其筆觸、運筆、字形等均係出
    同一人所為，而與本院當庭命異議人本人、姐姐及妹妹書寫
    「甲○○」之字跡均屬不同人，足認本件違規人應係為上揭
    刑事案卷內相關文件簽「甲○○」之人。再佐以該刑事案卷
    相關文件上「甲○○」之指印，其指印經與電腦系統比對，
    發現係為第三人張文靜，且張文靜自承係因施用毒品遭警方
    逮捕，前友人抄寫「甲○○」年籍資料背誦，而冒名應訊，
    此亦經臺灣板橋地方法院99年度簡字第5559號判處有期徒刑
    5 月在案。準此，足知本件違規應係第三人張文靜冒名所為
    ，堪認明確。
五、綜上所述，依首揭說明，既無積極之證據足以證明受處分人
    有上揭未依兩段式左轉之違規情事。受處分人辯稱本件舉發
    通知單係遭人冒名所為，伊並無上揭違規行為等語，尚非無
    據。從而原處分機關對受處分人為上開裁處，即難認為允當
    ，受處分人之異議為有理由。原處分機關未予詳查，遽為裁
    罰，容有未洽，應由本院撤銷原處分，逕為諭知受處分人不
    罰，以資適法。
六、據上論斷，應依道路交通管理處罰條例第87條第2 項、道路
    交通案件處理辦法第20條前段，裁定如主文。
中    華    民    國    99    年    7     月    30    日
                  交通法庭法  官  李淑惠
以上正本證明與原本無異。
如不服本裁定，應於裁定送達後5日內，向本院提出抗告狀(須附
繕本)。
中    華    民    國    99    年    7     月    30    日
                          書記官  張清秀

司法院資訊處製作；財團法人民間司法改革基金會備份。
